臺灣新竹地方法院刑事判決　　　　　 100年度交簡上字第48號
上　訴　人　臺灣新竹地方法院檢察署檢察官
被　　　告　張添楷
上列上訴人因被告公共危險案件，不服本院竹北簡易庭100 年度
竹北交簡字第232號中華民國100年4月27日第一審簡易判決（聲
請簡易判決處刑書案號：100年度偵字第2663號），提起上訴，
本院管轄第二審之合議庭判決如下：
    主    文
上訴駁回。
    事    實
一、張添楷明知酒後駕車將導致其注意能力減低、反應能力變慢
    ，在此時仍駕車行駛於道路上，隨時將有致他人於死、傷之
    危險，竟仍於民國100年2月20日12時30分起，在其友人位於
    新竹縣竹北市某住處內，飲用不詳酒類後，已達不能安全駕
    駛動力交通之程度，詎猶騎乘車牌號碼286-DGX號重型機車
    上路。嗣於同日14時55分許，在新竹縣竹北市○○○路與博
    愛街口為警攔檢，並於同日15時8分對其施以呼氣酒精濃度
    測試結果，達每公升0.58毫克，因而查獲上情。
二、案經新竹縣政府警察局移送臺灣新竹地方法院檢察署檢察官
    偵查後聲請簡易判決處刑。
    理    由
一、本院認定事實所引用之下列卷證資料（包含供述證據、文書
    證據等證據），並無證據證明係公務員違背法定程序所取得
    ，且被告、檢察官於本院審判期日中對於提示之卷證，就證
    據能力均未表示爭執，迄至言詞辯論終結前亦未再聲明異議
    ，又卷內之文書證據，經核亦無刑事訴訟法第15 9條之4之
    顯有不可信之情況與不得作為證據之情形，本院審酌上開證
    據資料製作時之情況，尚無違法不當及證明力明顯過低之瑕
    疵，亦認為以之作為證據應屬適當，是依刑事訴訟法第159
    條至第159 條之5 規定，所引用之如下揭所示所有證據（包
    含供述證據、文書證據等證據），均有證據能力，合先敘明
    。
二、上開犯罪事實，業經被告張添楷於警詢及本院審理程序時均
    坦白承認，並有酒精測定紀錄表、刑法第185條之3案件測試
    觀察紀錄表、汽車駕駛人酒後生理協調平衡檢測紀錄表、新
    竹縣政府警察局舉發違反道路交通管理事件通知單各1份附
    卷可稽（見偵查卷第8至10頁），足認被告之自白確與事實
    相符，本件事證明確，被告服用酒類，不能安全駕駛動力交
    通工具而駕駛之犯行，堪予認定，自應依法論科。
三、核被告張添楷所為，係犯刑法第185條之3之服用酒類，不能
    安全駕駛動力交通工具而駕駛罪。經查，原審認被告犯行事
    證明確，適用刑事訴訟法第449條第1項前段、第3項、第454
    條第2項，刑法第185條之3、第42條第3項前段，刑法施行法
    第1條之1第1項之規定，判處被告罰金新臺幣（下同）4萬50
    00元，如易服勞役，以1千元折算1日，認事用法均無違誤，
    所量刑度亦稱妥適，應予維持。
四、檢察官上訴意旨雖以：按刑罰之量定，固屬法院自由裁量之
    職權行使，惟刑事審判之量刑，在於實現刑罰權之分配的正
    義，故法院對科刑判決之被告量刑，應符合罪刑相當原則，
    使罰當其罪，以契合人民之法律感情，此所以刑法第57條明
    定科刑時應審酌一切情狀，尤應注意該條所列各款情形，以
    為科刑輕重之標準（最高法院96年度臺上字第2357號判決意
    旨參照）。依現行道路交通管理處罰條例第92條第4項訂定
    之違反道路交通管理事件統一裁罰基準表，駕駛小型車而違
    反道路交通管理處罰條例第35條第1項第1款，呼氣酒精濃度
    逾每公升0.55毫克者，若於期限內繳納罰鍰，裁罰金額4 萬
    9500元，有上開基準表節本附卷可參。依原審判決認定之犯
    罪事實，被告騎乘機車經警欄檢查獲，經警當場實施呼氣酒
    精濃度測試，達每公升0.58毫克，是立法者既已明文授權主
    管機關規定行政罰鍰之下限為4萬9500元，原審判決判處罰
    金4萬5000元，低於行政罰鍰之下限，輕重失衡，有違行政
    罰法第26條第1項及道路交通管理處罰條例第35條第8項規範
    之意旨（即一行為同時觸犯行法公共危險罪及違反道路交通
    管理處罰條例之醉態駕駛行為，應依刑法處罰，惟若公共危
    險案件被告經裁判確定處以罰金低於罰鍰基準規定者，仍應
    依本條例裁決繳納不足最低罰鍰之部分，此時即由法律強制
    介入矯正量處罰金刑過低之結果，造成浪費法院、裁罰機關
    及受處分人勞力、時間及費用之程序利益）甚明。為此提起
    上訴，請撤銷原判決，另諭知罰金6萬元以上之刑度等語。
五、惟查：
(一)、按量刑之輕重，係事實審法院得依職權自由裁量之事項，茍
    已斟酌刑法第57條各款所列情狀而未逾越法定刑度，則不得
    遽指為違法；又刑罰之量定屬法院自由裁量之職權行使，但
    仍應審酌刑法第57條所列各款事由及一切情狀，為酌量輕重
    之標準，並非漫無限制，在同一犯罪事實與情節，如別無其
    他加重或減輕之原因，下級法院量定之刑，亦無過重或失輕
    之不當情形，則上級法院對於下級法院之職權行使，原則上
    應予尊重（最高法院72年臺上字第6696號判例、85年度臺上
    字第2446號判決意旨參照）。由上可知法律固賦予法官量刑
    輕重之裁量權，但此項裁量權之行使，並非得以任意或自由
    為之，仍應受一般法律原則之拘束，必須符合法律授權之目
    的，並受法律秩序之理念、法律感情及慣例所規範，法官量
    刑權雖係受法律拘束之裁量原則，但其內涵仍將因各法官之
    理念、價值觀、法學教育背景之不同而異，是以自由裁量之
    界限仍難有客觀之解答，端賴法官於個案審判時，依個案事
    由加以審酌，若無裁量濫用情事，難謂有不當之處。況刑罰
    之主要目的乃在於公正報應行為人之罪責，並以刑罰之公正
    報應，威嚇社會大眾而生嚇阻犯罪之一般預防功能，且善用
    執行刑罰之機會，從事受刑人之矯治工作，期收教化之個別
    預防功能，因而，刑罰應該是符合相當原則之公正刑罰，不
    可過份強調威嚇社會大眾之一般預防功能，或是過份強調教
    化犯罪人之個別預防功能。查刑法第185條之3服用酒類，不
    能安全駕駛動力交通工具而駕駛罪之法定本刑為1 年以下有
    期徒刑、拘役或15萬元以下罰金，而原審就被告本次犯行，
    已審酌被告責任之輕重、酒精濃度、惡性之大小及犯罪所生
    之實害程度，量處罰金4萬5000元，及諭知易服勞役之折算
    標準，並未逾越上開法律規定之範圍，復無濫用權限或顯然
    失輕之情事，尚難謂有何違法可言，且本件被告經警查獲後
    ，於警詢中已坦白承認犯行，態度尚可，是原審基此考量，
    科以上開刑罰，已足收警惕之效，上訴意旨認本件被告酒精
    濃度0.58毫克低於行政刑罰下限4萬9500元，然本件被告並
    未肇事，況經被告於本審供述家庭狀況如下：被告已退休，
    現在沒有收入。此次乃因家裡的經濟不好，所以心情不好，
    所以才去喝酒。小孩子有時候壹個月會給被告五千元，但不
    是每個月都有。另外還有老人年金，被告並沒有積蓄等語（
    見本院卷第24頁正、反面），且隨同被告一同到庭之堂弟當
    場稱：被告還積欠祠堂買土地的錢等語（見本院卷第24頁背
    面），由上開被告家庭狀況得見，被告目前並無工作，且無
    積蓄，每月支出仰賴子女之約5000元之奉養金（並非每月固
    定收到），及老人年金（每月3000元，參見新竹縣政府網站
    資料）等等來源，上開金額加總非常微薄，本次原審判處之
    罰金4萬5000元已是被告將近半年之生活費用，對其生活支
    出已生嚴重程度影響，已足以生懲戒之效果，亦非輕縱，而
    刑罰之量定本要針對犯罪所生危害及每位被告不同之家庭狀
    況、經濟狀況、教育水準等逐一細項綜合考量而為之，若每
    件案件僅單純由酒精濃度做劃一而無任何個案區別之量定，
    如此機械性之量定便失去賦予法官於個案通盤考量之目的及
    法律意義，況對於家庭經濟狀況較差之被告所為之懲罰會有
    過於嚴苛而失去情理之情況，亦非法律所欲實現之公平正義
    最終本意。
(二)、再者，依現行道路交通管理處罰條例第92條第4項訂定之違
    反道路交通管理事件統一裁罰基準表，駕駛「機器腳踏車」
    而違反道路交通管理處罰條例第35條第1項第1款，呼氣酒精
    濃度逾每公升0.55毫克者，若於期限內繳納罰鍰，裁罰金額
    4萬5000元，然上訴意旨錯誤爰引「駕駛『小型車』而違反
    道路交通管理處罰條例第35條第1項第1款，呼氣酒精濃度逾
    每公升0.55毫克者，若於期限內繳納罰鍰，裁罰金額4萬950
    0元」，是本件原審所量處之45000元金額與行政裁罰之最低
    額應屬相同，並無低於行政裁罰之情況，上訴意指容有誤會
    。況刑罰與行政罰本係兩種相異目的，即侵害他人法益與違
    反行政法義務之處罰手段，兩者之處罰性質、目的、作用及
    法律效果亦不相同，在兩者處罰種類迥異之情形下，性質不
    同無從比較，是上訴人以此比附援引，依法殊嫌乏據，難以
    憑採。
(三)、另道路交通管理處罰條例第35條第8項規定：「前項汽車駕
    駛人，經裁判確定處以罰金低於本條例第92條第4項所訂最
    低罰鍰基準規定者，應依本條例裁決繳納不足最低罰鍰之部
    分。」，由該條文規定內容得見，條文制訂時對於刑事罰金
    可能低於行政罰鍰之情況已有預見且不否認其存在之合法性
    ，亦即此種況狀已在立法者立法之際已通盤納入考量範圍，
    況法官依據刑法所考量之事由顯與行政法規裁罰者所考量之
    事由完全不同，法官於公共危險（酒後駕車）裁判時只需依
    據刑法相關規定，於法定刑度內適法妥當量處即屬適當，至
    於道路交通管理處罰條例、違反道路交通管理事件統一裁罰
    基準表等規定是對於行政機關行政罰裁量之法規，並非法官
    依法量刑之依據，行政裁罰上之處理尚無法拘束司法裁量之
    行使，此乃行政、司法分立之精神所在，至若該罰金金額低
    於行政罰鍰行政機關應如何處理乃行政機關管理職權之範圍
    ，尚無從認定此種行政機關日後之處理是謂浪費法院、裁罰
    機關、受處分人勞力、時間及費用之利益。況原審判決罰金
    額度恰好與現行道路交通管理處罰條例第92條第4項訂定之
    違反道路交通管理事件統一裁罰基準表所訂之裁罰金額相同
    ，如前所述，是無所謂行政機關應予追繳之程序上浪費問題
    。
(四)、綜前所述，原審判決並無違誤，檢察官上訴意旨指摘原審判
    決量刑過輕，為無理由，應予駁回。
據上論斷，應依刑事訴訟法第455條之1第1項、第3項、第368 條
，判決如主文。
本案經檢察官高上茹到庭執行職務。
中    華    民    國   100    年    10    月    28    日
                  刑事第三庭  審判長法  官  汪銘欽
                                    法  官  邱忠義
                                    法  官  李毓華
以上正本證明與原本無異。
不得上訴。
中    華    民    國   100    年    10    月    28    日
                                    書記官  陳美利
附錄本案論罪科刑法條全文：
刑法第185條之3
服用毒品、麻醉藥品、酒類或其他相類之物，不能安全駕駛動力
交通工具而駕駛者，處1 年以下有期徒刑、拘役或科或併科15萬
元以下罰金。